【裁判字號】    98,交抗,64
【裁判日期】    980616
【裁判案由】    違反道路交通管理處罰條例聲明異議
【裁判全文】
臺灣高等法院花蓮分院交通事件裁定      98年度交抗字第64號
抗告人  即
原處分機關  交通部公路總局高雄區監理所臺東監理站
代  表  人  李慶章
受處分  人  甲○○
上列抗告人因受處分人違反道路交通管理處罰條例案件，不服中
華民國98年5月13日臺灣臺東地方法院98年度交聲字第36號裁定
，提起抗告，本院裁定如下：
    主  文
抗告駁回。
    理  由
一、抗告意旨略以：(一)「查有關已領有汽、機車駕駛執照之駕駛
    人，其駕車有違反道路交通管理處罰條例（下稱處罰條例）
    第35條之行為者，當依該條例規定，處以罰鍰及吊扣（銷）
    駕駛執照之處分，．．．。」為交通部函釋在案。(二)現行駕
    駛執照種類依道路交通安全規則（下稱安全規則）第53條規
    定有各類車種之駕照，惟依同規則第61條規定，汽車駕駛人
    取得高一級車類之駕駛資格者，應換發駕駛執照，並准其駕
    駛較低級車類之車輛，如已領有大貨車駕駛執照者，得駕駛
    小型車、輕型機器腳踏車。(三)修正前之處罰條例第68條應係
    吊扣或吊銷依安全規則第53條分類所領有之駕駛執照外，亦
    包括安全規則第61條所准予駕駛較低級車類之駕駛資格。惟
    處罰條例第68條修正後，如駕駛人領有汽車及機車駕駛執照
    者，其若係駕駛汽車違規應受予吊扣駕照處分，當以吊扣其
    所領有憑以許可駕駛汽車行駛道路之汽車駕駛執照。(四)處罰
    條例第35條主要係考量違規行為對道路交通秩序之維持及道
    路交通安全已生較大影響，故吊扣其持有之駕駛執照，以限
    制其繼續駕車行駛道路之權利，係屬駕駛行為之限制，並不
    因所持駕駛執照種類之不同而有所差異。本案受處分人違反
    前揭規定時並無持有輕型機器腳踏車駕駛執照，本案又係騎
    乘輕型機車違規，其汽車駕駛執照為其駕車之許可憑證，既
    為其許可憑證，自應依處罰條例第35條第1項第1款及裁處罰
    鍰並吊扣其汽車駕駛執照1年，爰請撤銷原裁定。
二、經查：
（一）受處分人甲○○於民國98年2月22日15時59分許，騎乘車
      牌號碼WFD-520號輕機車，行經臺東縣卑南鄉○○村路，
      因酒精濃度超過規定標準（0.4-0.55），為臺東縣警察局
      臺東分局開單舉發，並由抗告人依處罰條例第35條第1項
      第1款規定，裁處受處分人罰鍰新臺幣30,000元整，並吊
      扣其駕駛執照1年之事實，業據受處分人所不爭執，並有
      交通部公路總局臺東監理站98年3月9日東監違裁字第裁
      81-T00000000號違反道路交通管理事件裁決書1紙附原審
      卷可稽，堪信其確有酒後駕車之違規行為。
（二）按汽車駕駛人，因違反本條例及道路交通安全規則之規定
      ，受吊銷駕駛執照處分時，吊銷其持有各級車類之駕駛執
      照，處罰條例第68條定有明文。依其條文之規定，僅於汽
      車駕駛人受「吊銷」駕駛執照處分時，始得吊銷其持有各
      級車類之駕駛執照，受「吊扣」處分時則無此條文之適用
      。交通部雖反對此條文之修正，然基於行政罰法第4條處
      罰法定原則之適用，違反行政法上義務之處罰，以行為時
      之法律有明文規定者為限，受處分人於98年2月22日違規
      時，處罰條例第68條已修正如上，自應適用修正後之規定
      ，不得再援用修正前之規定。
（三）原裁定以受處分人違規時係騎乘輕機車，因違規而受「吊
      扣駕駛執照12個月」處分，自應吊扣輕機車駕駛執照，而
      不得吊扣其職業貨車駕駛執照，因而撤銷原處分，已審酌
      處罰條例第68條之規定及受處分人違規時持有之駕駛執照
      等級，於法尚無違誤，抗告意旨指摘原裁定不當，核無理
      由，應予駁回。
三、據上論結，應依道路交通管理處罰條例第89條，道路交通案
    件處理辦法第25條、第26條，刑事訴訟法第412條，裁定如
    主文。
中    華    民    國    98    年    6     月    16    日
                          審判長法  官  謝志揚
                                法  官  劉雪惠
                                法  官  林鳳珠
以上正本證明與原本無異。
本件不得再抗告。
中    華    民    國    98    年    6     月    16    日
                        書記官  徐文彬


司法院資訊處製作；財團法人民間司法改革基金會備份。
